臺灣臺北地方法院刑事裁定　　　　　　　　　　　　　九十一年度聲判字第九三號
　　聲　請　人　甲○○　男　七.
　　　　　　　　戊○○　男　七.
　　共　　　同　劉緒倫律師
　　代　理　人
　　複　代理人　余信達律師
　　被　　　告　丁○○　男　七.
　　　　　　　　乙○○　女　六.
　　　　　　　　丙○○　女　四.
右列聲請人等因被告等詐欺等案件，不服臺灣高等法院檢察署檢察長中華民國九十一
年七月三十一日，九十一年度上聲議字第六六０號駁回聲請再議之處分（原不起訴處
分案號：臺灣臺北地方法院檢察署檢察官九十一年度偵緝字第一二四、一二五號），
聲請交付審判，本院裁定如左：
    主  文
聲請駁回。
    理  由
一、按告訴人不服上級法院檢察署檢察長或檢察總長認再議為無理由而駁回之處分者
    ，得於接受處分書後十日內委任律師提出理由狀，向該管第一審法院聲請交付審
    判。法院認為交付審判之聲請不合法或無理由者，應駁回之。刑事訴訟法第二百
    五十八條之一、第二百五十八條之三第二項前段分別定有明文。
二、本件聲請人嚴國良、戊○○等因認被告丁○○、乙○○、丙○○，於分別任怡岑
    水泥股份有限公司之董事長、副董事長、常務董事時，基於共同意圖為自己不法
    所有之概括犯意，於民國七十八年三月間，對外謊稱將於花蓮地區籌設水泥廠，
    致使本件聲請人甲○○、戊○○及該案其他告訴人等陷於錯誤先後出資，被告等
    因而詐得金額共計新臺幣七千四百七十二萬零六百元，惟嗣後被告等並無建廠，
    並舉家潛逃大陸，涉有刑法第三百三十九條第一項之詐欺取財罪嫌及同法第三百
    四十二條之背信罪嫌，於八十三年十月六日向臺灣臺北地方法院檢察署檢察官提
    出告訴（案號：八十三年度偵字第二二０四三號、二五五六二號、八十四年度偵
    字第一四四一號）；嗣被告三人於偵查中逃匿，分別經該署於八十四年二月二十
    五日以北簡仁為緝字第四三七（丁○○）、四三八（丙○○）、四三九（乙○○
    ）號通緝書通緝，追訴權時效至九十一年一月二十九日完成，因至該日被告三人
    均仍未緝獲，經同署以九十一年一月二十二日以北檢茂為銷字第一八０（乙○○
    ）、一八一（丁○○）、一八二（丙○○）號撤銷通緝書撤銷通緝，並由該署檢
    察官依刑事訴訟法第二百五十二條第二款，於九十一年二月五日以九十一年度偵
    緝字第一二四、一二五號處分書為不起訴處分。聲請人二人及原案告訴人李達、
    吳許愛玲不服，於法定期間內提起再議，遭臺灣高等法院檢察署檢察長以九十一
    年度聲議字第六六０號駁回再議（臺灣臺北地方法院檢察署檢察官處分書、臺灣
    高等法院檢察署駁回再議處分書漏載九十一年一月二十二日北檢茂為銷字第一八
    ０號）；本件聲請人仍不服，於法定期間內向本院聲請交付審判。上情有前揭告
    訴狀、通緝書、撤銷通緝稿影本、處分書、駁回再議處分書影本在卷可稽，復據
    本院調閱上開卷宗屬實。
三、聲請交付審判意旨略以：檢察官對於已時效完成之案件，固應依刑事訴訟法第二
    百五十二條第二款之規定，為不起訴處分，惟「．．．  若已實施偵查，此時追
    訴權既無不行使之情形，自不生時效進行之問題．．．」、「．．．檢察官處分
    簽分案件偵辦時，即以簽分日為開始偵查之日．．．」，迭經最高法院八十二年
    度第十次刑庭總會決議及臺灣板橋地方法院刑事庭八十二年九月份法律座談會闡
    釋甚詳。準此以言，被告等涉嫌詐欺、背信等罪，業經檢察官分案偵辦並通緝在
    案，於程序上顯屬「實施偵查」無疑，揆諸上開決議之說明，此時既不生時效進
    行之問題，當無追訴權時效完成可言，是前揭地檢署不起訴處分及高檢署駁回再
    議之決定，違法甚明。另查，依刑法第八十條第二項之規定，犯罪行為有連續或
    繼續之狀態者其追訴權時效應自行為終了之日起算。按被告等以籌建廠資金為由
    ，連續詐騙聲請人，其間渠等佈局設計，逐步哄騙聲請人等上當，歷時甚久，非
    一朝一夕之事，此等不法行徑顯屬前揭法條所稱之「連續或繼續」狀態。今地檢
    署暨高檢署就相關事實未詳加調查，率爾認定本案追訴權時效已完成，顯屬違法
    云云。
四、按「案件有左列情形之一者，應為不起訴之處分：．．．二、時效已完成者。」
    、「追訴權，因左列期間內不行使而消滅：．．．。．．．前項期間自犯罪成立
    之日起算。」、「追訴權之時效，如依法律之規定，偵查、起訴或審判之程序，
    不能開始或繼續時，停止其進行。前項時效停止，自停止原因消滅之日起，與停
    止前已經過之期間，一併計算。停止原因繼續存在之期間，如達於第八十條第一
    項各款所定期間四分之一者，其停止原因視為消滅。」刑事訴訟法第二百五十二
    條第二款，刑法第八十條第一項前段、第二項前段、第八十三條分別定有明文。
    揆之刑法第八十條所謂「不行使而消滅」，應配合刑法第八十三條適用，亦即，
    如因行使追訴權（如原案之偵查、通緝）而使時效停止進行時，若停止期間已達
    追訴之該罪依刑法第八十條第一項各款所定期間四分之一者，其停止原因視為消
    滅；而最高法院八十二年度第十次刑庭總會決議：「刑法第八十條第一項規定，
    追訴權因一定期間不行使而消滅，係指追訴機關於法定期間內，怠於行使追訴權
    ，即生時效完成，而消滅追訴權之效果。故追訴權消滅時效之發生，應以不行使
    追訴權為其前提要件。又所謂追訴權，係對行刑權而言，應指形式之刑罰權，包
    括偵查、起訴及審判權在內．．．。」主要在闡偵查亦為時效停止進行的原因之
    一，並非指一有偵查，時效永不完成，否則刑法第八十條幾無適用之餘地；聲請
    意旨稱原案業經檢察官分案偵辦並通緝在案，既屬實施偵查，不生時效進行問題
    ，當無追訴權時效完成可言云云，顯屬對於前開決議內容有所誤解。
五、又按新修正刑事訴訟法第二百五十八條之一規定告訴人得向法院聲請交付審判，
    係該次修正刑事訴訟法新增對於「檢察官不起訴或緩起訴裁量權」制衡之一種外
    部監督機制，此時，法院僅在就檢察官所為不起訴或緩起訴之處分是否正確加以
    審查，以防止檢察機關認定有誤，依此立法精神，法院就聲請交付審判案件之審
    查，所謂「得為必要之調查」，其調查證據之範圍，自應以偵查中曾顯現之證據
    為限，不可就告訴人新提出之證據再為調查，亦不可蒐集偵查卷以外之證據；否
    則與刑事訴訟法第二百六十條之再行起訴規定，混淆不清。經查前開卷附資料，
    並無本件被告三人連續或繼續犯罪之證據，聲請人於本次聲請交付審判方提出諸
    多「新事實」、「新證據」，究竟是否得以證明被告等犯罪有連續或繼續之狀態
    ，依前揭說明，自非本院調查之範圍，聲請人宜另循刑事訴訟法其他規定，向檢
    察機關提出，聲請重啟偵查。
五、綜上，原不起訴處分書及駁回再議處分書對於原案告訴狀所載犯罪行為時效業已
    完成乙節調查已臻明確且均詳述理由，對照卷內資料，核無不合，是原檢察官及
    臺灣高等法院檢察署檢察長分別予以不起訴處分及駁回再議之聲請，洵屬適法，
    本件交付審判之聲請為無理由，爰依刑事訴訟法第二百五十八條之三第二項前段
    裁定駁回。
中      華      民      國    九十一    年     十二     月    二十七    日
                                臺灣臺北地方法院刑事第三庭
                                    審判長  法  官    徐世禎
                                            法  官    郭惠玲
                                            法  官    姚念慈
右正本證明與原本無異。
本裁定不得抗告。
                                            書記官    林義盛
中      華      民      國    九十一    年     十二     月    二十七    日
